【裁判字號】    94,訴緝,14
【裁判日期】    950324
【裁判案由】    違反槍砲彈藥刀械管制條例等
【裁判全文】
臺灣新竹地方法院刑事判決              94年度訴緝字第14號
公  訴  人  臺灣新竹地方法院檢察署檢察官
被      告  丙○○
                    （另案於臺灣岩灣技能訓練所執行感訓處
選任辯護人  財團法人法律扶助基金會李晉安律師
上列被告因違反槍砲彈藥刀械管制條例等案件，經檢察官提起公
訴（九十年度偵字第三０三號），及移送併案審理（臺灣桃園地
方法院檢察署九十一年度偵字第一九九八八號），本院判決如下
：
    主  文
丙○○共同未經許可，持有可發射子彈具有殺傷力之改造手槍，
處有期徒刑壹年壹月，併科罰金新臺幣陸萬元，罰金部分如易服
勞役，以新臺幣玖佰元即銀元佰元折算壹日。
扣案之改造手槍壹枝（含彈匣壹個，槍枝管制編號：00000
00000號）及土造子彈伍顆，均沒收。
    事  實
一、
  (一)丙○○前因違反槍砲彈藥刀械管制條例之持有改造手槍案件
    ，經臺灣高等法院以八十八年度上訴字第三六六號判決判處
    有期徒刑一年六月，強制工作三年確定，嗣因未到案執行，
    經臺灣臺北地方法院檢察署於民國八十九年五月四日通緝。
  (二)詎其於通緝期間，仍不知收斂，因友人甲○○前於八十九年
    五、六月間（甲○○經本院以九十二年度訴緝字第三號判決
    有罪確定），聽聞吳茂裕之叔父吳文龍疑似遭丁○○詐賭而
    積欠甚多賭債，甲○○欲以揭發詐賭為手段，趁機向丁○○
    索取財物，其遂於八十九年六月十二日上午七時許，受甲○○電話邀請而搭車南下，雙方並約在國道一號高速公路新竹
    縣湖口交流道碰面，甲○○另因考慮丁○○方面可能人多勢
    眾，遂將之前於八十九年三月間某日向真實姓名不詳、綽號
    「阿牛」之成年男子所購入之可發射子彈、由金屬玩具手槍
    之槍身及土造金屬槍管、滑套組合而成之具有殺傷力之改造
    手槍一枝（槍枝管制編號：0000000000號）以及
    土造子彈八顆等非法持有之槍彈，藏放在黑色手提包內攜至
    車上放置，嗣甲○○即駕駛放有上開槍彈之自小客車搭載另
    名友人戊○○至湖口交流道接丙○○上車（戊○○經本院以
    九十年度訴字第九一號判決有罪確定），丙○○在車上經甲○○告知有攜帶「東西」而得知甲○○攜帶槍彈之事實（戊○○則不知所謂「東西」係槍彈，而不知情），丙○○、甲○○與戊○○三人即基於意圖為自己不法所有、恐嚇他人交
    付財物之犯意聯絡，於同日上午八時三十分許，共乘甲○○
    所駕駛放有槍彈之車輛抵達丁○○之妻乙○○在新竹縣新豐
    鄉○○村○○街十二號一樓所經營之育新文具行外，推由戊○○佯裝顧客進入上址探勘店內情形，待確定店內無其他顧
    客後，即以行動電話通知甲○○、丙○○進入該文具行內，
    甲○○與丙○○二人即基於共同持有改造手槍、子彈之犯意
    聯絡，由甲○○將藏放有前開槍彈之黑色手提包交由丙○○
    持握，甲○○三人均進入育新文具行後，即基於妨害乙○○
    行動自由之犯意聯絡，由戊○○迅速將該文具行之鐵門拉下
    關起而共同剝奪乙○○之行動自由，復由甲○○向乙○○表
    示要解決一些財務方面事宜，並詢問丁○○人在何處，乙○○回稱丁○○已赴大陸須次周周一始回臺灣，丙○○即受甲○○指示上二樓查看乙○○所述是否為真，待確定丁○○不
    在文具行後，甲○○即命乙○○進入一樓文具行內、另以門
    與壓克力板隔間之辦公室，丙○○亦隨之入內，戊○○則在
    辦公室外等候，嗣甲○○將辦公室內之電話線剪斷（毀損部
    分未據告訴），命乙○○以行動電話撥打給丁○○，但接連
    二次均未撥通，甲○○即對乙○○恐嚇稱：「兄弟跑路困難
    要錢，受人之事忠人之託，叫妳先生準備二百萬元，但現在
    如能馬上拿出五十萬元，就算了」等語，甲○○並從丙○○
    手上之黑色手提包內取出預藏之前開改造手槍置於桌上，再
    將彈匣拆下，將彈匣內亦具殺傷力之土造子彈亦放置在桌上
    ，乙○○雖因此心生畏懼，然不願就此屈服，表示：「沒錢
    ，你們把前後門關了，要怎樣隨你們」，甲○○再言稱：「
    你老公星期一回來準備二百萬，否則叫他吃子彈」，乙○○
    仍不願交付財物，並嘗試搶走前開槍彈，惜未能成功，甲○○遂命乙○○回到辦公室外之文具店櫃檯坐好，接續以言詞
    恐嚇稱：「妳是女孩子對妳沒辦法，要合作一點，別亂跑，
    否則把腿打斷掉」，惟乙○○仍拒不屈從交付金錢，甲○○
    見無法得逞，竟從乙○○手肘下方之空檔處發射一槍，子彈
    穿越文具店內之電扇、鐵板，打到乙○○之化妝品，甲○○
    、丙○○、戊○○始迅速從文具店後門逃逸，而剝奪乙○○
    行動自由約二十分鐘。嗣乙○○向警方報案，為警循線於九
    十年一月四日凌晨三時許，在高雄市小港機場查獲甲○○，
    復於同日上午十二時，在新竹縣湖口鄉○○村○鄰○○街七
    四巷五號查獲戊○○，並於同日下午二時三十分許，由甲○○帶同警員前往新竹縣新豐鄉○○路○段四七九號旁土地公
    廟內之沙發後方，取出甲○○囑託不詳友人放置之前開改造
    手槍一枝及子彈七顆（其中二顆已送鑑驗試射）。
二、案經新竹縣警察局竹北分局報請臺灣新竹地方法院檢察署檢
    察官偵查起訴。
    理  由
一、訊據被告丙○○矢口否認有何上開與共同被告甲○○共同持
    有改造槍枝、子彈、以及與共同被告甲○○、戊○○至育新
    文具行剝奪被害人乙○○行動自由及恐嚇取財未遂犯行，辯
    稱伊不認識共同被告甲○○、戊○○，亦未去過育新文具行
    云云。經查：
  (一)上開被告與共同被告甲○○、戊○○進入被害人乙○○經營
    之文具行，由共同被告戊○○將鐵門關下，共同被告甲○○
    藉詞被害人之夫丁○○詐賭而以恐嚇言詞命被害人乙○○聯
    繫丁○○並交付款項，嗣被害人乙○○表示丁○○不在店內
    至大陸，被告即上二樓察看，確認丁○○不在，共同被告甲○○即自被告所持握之黑色手提包內取出槍彈示警，惟被害
    人乙○○仍不從，共同被告甲○○因此接續出言恐嚇並持槍
    朝牆壁處射擊一發子彈後，被告與共同被告甲○○、戊○○
    乃逃逸，剝奪被害人乙○○行動自由達二十分鐘等事實，經
    證人即被害人乙○○指述綦詳（見九十年度偵字第三０三號
    卷【下稱第三０三號卷】第一０至一六頁、本院九十年度訴
    字第九一號卷【下稱第九一號卷】第九八至一０二頁），並
    經被害人指認被告之照片在案（見第三０三號卷第二四頁）
    ，被害人與被告並無怨隙，遭剝奪行動自由達二十分鐘，時
    間非短，被告、共同被告甲○○、戊○○並未蒙面，被害人
    當能清楚記下對方面貌，是被害人之指認堪以採信。
  (二)且被告確實有參與本案而與共同被告甲○○、戊○○至育新
    文具行一節，業據證人即共同被告甲○○、戊○○於警詢、
    本院九十年度訴字第九一號案件、九十二年度訴緝字第三號
    案件、本案審理時供述明確（見第三０三號卷第五至九頁、
    第九一號卷第二０至二五頁、第三一至三四頁、本院九十二
    年度訴緝字第三號卷【下稱第三號卷】第四一頁、本院九十
    五年三月八日審理筆錄第五至一二頁、第一四至一七頁），
    並經共同被告甲○○、戊○○指認被告之照片在案（見第三
    ０三號卷第二四頁）。雖證人甲○○初於警詢時供稱本件係
    與綽號「阿九」、「小黑」之人共犯云云，然其於本院審理
    時則到庭證述稱當時係因不想供出被告與共同被告戊○○二
    人，所以謊稱共犯係「阿九」與「小黑」（見本院審理筆錄
    九十五年三月八日第九頁），並進一步證述說明係與被告在
    臺北松山賭場見面認識，當時被告因槍砲案通緝中，向警員
    謊稱共犯是「小黑」，住桃園大園、因槍砲案通緝，未料警
    員因此調出被告口卡照片，渠見無法掩飾才指認被告即是共
    犯之一等語（見本院九十四年三月八日審理筆錄第一０頁）
    ，經核即與被告自八十九年五月四日起至九十四年四月六日
    因槍砲案件遭通緝之事實（見被告臺灣高等法院前案紀錄表
    第三至四頁），及被告自承本件案發前在跑路，住在松山，
    在賭場賭博等情（見本院九十五年三月八日審理筆錄第二五
    頁），均大致相符，且證人甲○○曾一度於九十二年二月六
    日通緝到案時供稱本件犯案用之槍彈係被告所有而提出扣案
    云云（見第三號卷第一四至一五頁），惟經本院訊問證人甲○○何以前為如此供述，其亦證述說明當時係因自大陸致電
    臺灣友人，得知被告另因槍砲案件墜樓昏迷數月，以為被告
    沒救了，認為有機可趁，可以將事情推到被告身上，所以謊
    稱槍彈均為被告所有欲以此脫罪等語（見本院九十五年三月
    八日審理筆錄第一八頁），此亦與被告確於九十一年十一月
    四日因另案槍砲案件逃避查緝墜樓重傷昏迷之實情一致（詳
    臺灣桃園地方法院檢察署九十一年度偵字第一九九八八號卷
    附之桃園縣警察局大園分局刑事案件報告書、敏盛綜合醫院
    診斷證明書），並為被告所不否認確因墜樓昏迷三個多月等
    語（見本院九十四年三月八日審理筆錄第一八頁），且被告
    就證人甲○○所述本件案發時被告是住在桃園大園一節反駁
    稱自己當時是住在桃園時，證人甲○○隨即反問被告當時不
    是與「海哥」在一起，被告亦回稱是否「東海」（見本院九
    十五年三月八日審理筆錄第一０頁），依雙方庭訊應對情形
    ，及綜合上開證人甲○○對於被告個人資料之瞭解，顯然證
    人甲○○與被告確實相識，始有可能對被告個人交友狀況、
    因案通緝、墜樓受傷昏迷等情況有相當之瞭解，是被告所辯
    並不認識證人甲○○云云，顯非事實，並不足採。而證人甲○○、戊○○與被告並無怨隙，其等因本件犯罪均已判決確
    定執行完畢，實無設詞誣陷被告之可能及必要，堪認被告確
    有參與本案而與共同被告甲○○、戊○○至育新文具行無誤
    。
  (三)又被告知悉共同被告甲○○攜帶槍彈而與共同被告甲○○共
    同持有本件扣案槍彈一節，亦經證人甲○○到庭證述：「被
    告有在玩槍，‥‥帶槍去文具行之事，被告知道，因為在車
    上有告訴被告為了處理本案，有帶東西，被告知道所稱之東
    西是槍彈」等語（見本院九十五年三月八日審理筆錄第一一
    頁），且抵達文具行下車時係由被告拿裝有槍彈之黑色手提
    包進入文具行，在文具行內，共同被告甲○○係自被告手持
    之黑色手提包內取出本件槍彈等情，經被害人指述（見第九
    一號卷第一００頁）、共同被告戊○○供述（見第九一號卷
    第一七０、一七三、一八八、一九０頁）、共同被告甲○○
    供述（見本院九十二年度訴緝字第三號卷第四一、四六頁）
    ，均明確在卷，參以被告確有違反槍砲彈藥刀械管制條例之
    前科，為前揭臺灣高等法院前案紀錄表所載明，是被告確已
    知悉共同被告甲○○攜帶扣案槍彈而與共同被告甲○○共同
    持有本件扣案具殺傷力槍彈，此部分即事證明確已堪認定。
  (四)另共同被告甲○○雖供稱係因被害人之夫丁○○詐賭，詐騙
    伊友人吳茂裕之叔父吳文龍金錢，要前去文具行處理此件事
    情云云，然被害人乙○○、證人即乙○○之夫丁○○於本院
    九十年度訴字第九一號案件訊問時均堅稱絕無設局詐賭之情
    形（見第九一號卷第九六至第一００頁），證人吳茂裕亦於
    本院九十年度訴字第九一號案件訊問時結證稱：其雖聽叔父
    吳文龍談及在丁○○處賭博賭輸很多錢，但吳文龍並未很明
    白地說是被詐賭，八十九年五、六月間被告甲○○曾以電話
    向其詢問此事，其告以並不清楚，但外面傳聞甚囂塵上，講
    完電話就掛掉了，其不曾委託被告甲○○幫忙處理關於叔父
    吳文龍疑遭詐賭之事（見第九一號卷第一八五至第一八七頁
    ）。此外，復查無其他證據足資證明確有共同被告甲○○所
    供受託索討詐賭之賭債之情形，則被告與共同被告甲○○等
    以亮槍、剝奪行動自由、出言恐嚇之方式向被害人乙○○索
    取財物，並非基於證人吳茂裕之授權或委託至明，渠等行為
    時所具不法所有之意圖，至屬灼然。
  (五)此外，並有現場照片四張、起槍照片六張附卷可稽（見第三
    ０三號卷第一七至二０頁），及改造手槍一枝、土造子彈七
    顆（其中二顆已送鑑驗試射）扣案可佐（九十年度彈保管字
    第一號、九十年度黃保管字第四號，扣押物品清單見第三０
    三號卷第七０之一、七０之二頁）。又扣案之改造手槍一枝
    、土造子彈七顆經送往內政部警政署刑事警察局以性能檢驗
    法、試射法鑑定結果，認該改造手槍一枝係由金屬玩具手槍
    之槍身及土造金屬槍管、滑套組合而成、機械性能良好，可
    擊發適用子彈，具有殺傷力，而上開土造子彈均具直徑約十
    ｍｍ金屬彈頭，經採樣二顆試射，可擊發，認均具殺傷力，
    有內政部警政署刑事警察局九十年一月十五日刑鑑字第四一
    一二號鑑驗通知書一份附卷可稽（見第三０三號卷第六五之
    一頁）。
  (六)綜上，被告辯稱不認識共同被告甲○○，未至育新文具行，
    未參與本件共同持有槍彈、剝奪被害人行動自由、恐赫取財
    未遂之犯行云云，均為卸責之詞，不足採信，本件事證明確
    ，被告犯行應依法論科。
  (七)至公訴意旨雖認被告及共同被告甲○○係與共同被告戊○○
    共同持有扣案槍彈。然共同被告戊○○始終否認知悉共同被
    告甲○○有攜帶槍彈前往育新文具行，亦否認有何共同持有
    之犯行，辯稱：甲○○並未提到有帶槍彈，伊是聽到槍聲後
    才知道甲○○有帶槍等語。經查：共同被告甲○○所攜帶之
    扣案槍彈係放在黑色手提包內放置在車輛駕駛座門旁，共同
    被告甲○○在車上有告知被告及共同被告戊○○渠有帶東西
    ，因被告有在玩槍，故知悉共同被告甲○○所稱之東西即為
    槍彈，但共同被告戊○○則不知共同被告甲○○所稱之東西
    為槍彈，且下車係由被告持握該黑色手提包等情，經共同被
    告甲○○到庭證稱無誤（見本院九十五年三月八日審理筆錄
    第一一頁），再依被害人於本院九十年度訴字第九一號案件
    訊問時指述：當天在文具店內另有隔間之辦公室內，共同被
    告甲○○始從被告丙○○手上之黑色手提包內取出改造手槍
    一把置於桌上，然後再將彈匣拆下，將彈匣內之土造子彈亦
    放置在桌上，共同被告戊○○當時在辦公室外面之雜誌區看
    雜誌（見第九一號卷第九八至第一０二頁）。衡諸上述共同
    被告甲○○、戊○○所供暨被害人乙○○前開所述，互核相
    符，堪信共同被告甲○○所有之扣案槍彈原本係置放在黑色
    手提包內，而黑色手提包則係由知情之被告持握，共同被告
    甲○○初次將上開扣案槍彈取出顯露於外時，共同被告戊○○並不在場，而係在辦公室外之雜誌區看雜誌，衡情共同被
    告戊○○所辯不知共同被告甲○○有帶槍彈、未與共同被告
    甲○○共同持有扣案槍彈等語，應尚堪採信，是此部分僅足
    認被告與共同被告甲○○共同持有扣案槍彈，公訴人認共同
    被告戊○○有與被告及共同被告甲○○共同持有扣案槍彈一
    節，乃尚有未恰，爰一併敘明。
二、論罪科刑
  (一)新舊法比較：按被告行為後，槍砲彈藥刀械管制條例有關未
    經許可持有其他可發射子彈具有殺傷力之改造手槍罪，業於
    九十四年一月二十六日修正公布，並於同年月二十八日施行
    ，依被告行為當時即修正前之槍砲彈藥刀械管制條例第十一
    條第四項之規定，法定刑為「一年以上七年以下有期徒刑，
    併科新臺幣七百萬元以下罰金」，嗣該條項於修正後已改列
    於槍砲彈藥刀械管制條例第八條第四項，法定刑並提高為「
    三年以上十年以下有期徒刑，併科新臺幣七百萬元以下罰金
    」，是比較新舊法結果，以被告行為時之舊法之法定刑較輕
    ，依刑法第二條第一項但書之規定，應適用有利於被告之修
    正前之槍砲彈藥刀械管制條例第十一條第四項處罰。至於未
    經許可持有子彈罪部分，因槍砲彈藥刀械管制條例第十二條
    第四項並未經修正，自無新舊法比較之問題。
  (二)核被告所為，係犯修正前槍砲彈藥刀械管制條例第十一條第
    四項之未經許可持有可發射子彈具有殺傷力之改造手槍罪，
    以及同條例第十二條第四項之未經許可持有子彈罪，刑法第
    三百零二條第一項之剝奪行動自由罪、第三百四十六條第三
    項、第一項之恐嚇取財未遂罪。被告與共同被告甲○○、戊○○已著手於恐嚇取財犯罪行為之實行而不遂，為未遂犯，
    爰依刑法第二十六條規定減輕其刑。
  (三)被告就持有改造手槍、子彈罪部分，與共同被告甲○○有犯
    意之聯絡及行為之分擔，就剝奪行動自由罪、恐嚇取財未遂
    罪部分，與共同被告甲○○、戊○○有犯意之聯絡及行為之
    分擔，均應論以共同正犯。
  (四)被告以同一持有行為，同時持有改造手槍、土造子彈，觸犯
    構成要件相異之罪名，為異種想像競合，應從一重之未經許
    可，持有可發射子彈具有殺傷力之改造手槍罪處斷。
  (五)被告所犯持有改造手槍罪與剝奪行動自由罪、恐嚇取財未遂
    罪間，有方法目的之牽連關係，應從一重之持有改造手槍罪
    處斷。
  (六)爰審酌被告於另案因槍砲案件通緝期間，竟不知警惕，受共
    同被告甲○○之邀而犯本件，其與共同甲○○共同持有具殺
    傷力槍彈，於本件作為恐嚇取財之犯罪工具，造成被害人生
    命身體之危害，不容輕忽，犯後因腦部受傷否認所有犯行，
    態度普通，念其於本件並非主導，且持有槍彈時間非長等一
    切情狀，量處如主文所示之刑，並就罰金部分諭知易服勞役
    之折算標準。
  (七)至原槍砲彈藥刀械管制條例第十九條第一項雖規定「犯第七
    條、第八條、第十條、第十一條、第十二條第一項至第三項
    、第十三條第一項至第三項之罪，經判處有期徒刑者，應於
    刑之執行完畢或赦免後，令入勞動場所，強制工作，其期間
    為三年」，然該條文已於九十年十一月十四日修正刪除，依
    刑法第二條第二項保安處分應適用裁判時之法律之規定，自
    不得併為強制工作之宣告，附此說明。
  (八)沒收：扣案之改造手槍一枝（含彈匣一個，槍枝管制編號：
    0000000000號）及未經試射之土造子彈五顆，均
    屬違禁物，應依刑法第三十八條第一項第一款之規定諭知沒
    收。至於送驗試射之土造子彈二顆，因已射擊而不再具有殺
    傷力，已非違禁物，爰不為沒收之宣告。
三、併案部分：檢察官另以被告於九十一年十一月四日未經許可
    持有具殺傷力貝瑞塔改造手槍一枝（含彈匣一個）、具殺傷
    力子彈二顆，而認被告此部分亦涉有持有具殺傷力手槍子彈
    罪嫌等語（即臺灣桃園地方法院檢察署以九十一年度偵字第
    一九九八八號併案審理部分），訊據被告雖坦承確有上開持
    有具殺傷力槍彈之事實，惟本件被告被訴與共同被告甲○○
    持有具殺傷力槍彈部分之犯罪時間係八十九年六月十二日，
    與併案之犯罪時間係九十一年十一月四日，兩者相距已逾一
    年五月，且被告與共同被告甲○○共同持有改造槍彈部分係
    與共同被告甲○○共同持有共同被告甲○○所有之扣案槍彈
    ，而併案部分則係被告持有自己所有之槍彈，犯罪情節亦有
    所不同，兩者顯非基於同一概括犯意為之，是併案部分與起
    訴部分並無何裁判上一罪關係可言，本院無從審理，應予退
    併，由檢察官另行處理。
五、據上論斷，應依刑事訴訟法第二百九十九條第一項前段，修
    正前槍砲彈藥刀械管制條例第十一條第四項、第十二條第四
    項，刑法第十一條前段、第二條第一項但書、第二十八條、
    第三百四十六條第三項、第一項、第三百零二條第一項、第
    二十六條前段、第五十五條、第四十二條第二項前段、第三
    十八條第一項第一款，罰金罰鍰提高標準條例第一條前段、
    第二條，現行法規所定貨幣單位折算新臺幣條例第二條，判
    決如主文。
本案經檢察官黃逸帆到庭執行職務。
中    華    民    國    95    年    3     月    24    日
                  刑事第三庭審判長法  官  汪銘欽
                                  法  官  楊數盈
                                  法  官  黃美盈
以上正本證明與原本無異。
如不服本判決，應於判決送達後10日內向本院提出上訴狀 (應附
繕本 )，上訴於臺灣高等法院。
中    華    民    國    95    年    3     月    28    日
                                  書記官  汪淑菁
附錄本案論罪科刑法條全文：
修正前槍砲彈藥刀械管制條例第十一條第四項：
未經許可，持有、寄藏或意圖販賣而陳列第一項所列槍枝者，處
一年以上七年以下有期徒刑，併科新臺幣七百萬元以下罰金。
槍砲彈藥刀械管制條例第十二條第四項：
未經許可，持有、寄藏或意圖販賣而陳列子彈者，處五年以下有
期徒刑，併科新台幣三百萬元以下罰金。
刑法第三百零二條第一項
私行拘禁或以其他非法方法，剝奪人之行動自由者，處五年以下
有期徒刑、拘役或三百元以下罰金。
刑法第三百四十六條第三項、第一項
意圖為自己或第三人不法之所有，以恐嚇使人將本人或第三人之
物交付者，處六月以上五年以下有期徒刑，得併科一千元以下罰
金。
前二項之未遂犯罰之。


司法院資訊處製作；財團法人民間司法改革基金會備份。
